【裁判字號】    89,訴緝,206
【裁判日期】    890727
【裁判案由】    偽造文書
【裁判全文】
臺灣臺中地方法院刑事判決                        八十九年度訴緝字第二六號
    公  訴  人  臺灣台中地方法院檢察署檢察官
    被      告  乙○○○
右列被告因偽造文書等案件，經檢察官提起公訴（八十八年度偵字第一一二二０、一
一九八三號），本院判決如左：
    主  文
乙○○○連續意圖為自己不法之所有，以詐術使人將本人之物交付，處拘役肆拾日；
又共同未指定犯人，而向該管公務員誣告犯罪，處拘役貳拾日。應執行拘役伍拾日。
    事  實
一、乙○○○曾於民國八十五年二月九日，因誣告罪經法院判處有期徒刑六月，緩刑
    三年確定。於緩刑期間，猶不知悔改，明知自己並無資力，竟基於意圖為自己不
    法所有之概括犯意，先於八十七年十一月間某日，向劉素敏（涉犯準誣告罪，業
    經判處有期徒刑四月，緩刑三年確定）借用如附表所示四紙支票，旋於同年月間
    ，在台中縣豐原市不詳地點，先後二次持附表編號二、三所示支票，佯以借款為
    由，向甲○○各詐騙新台幣（下同）四萬五千元（原各借五萬元，均預扣五千元
    利息）；再於同年月二十日，在台中縣豐原市豐原醫院，持附表編號四所示支票
    ，佯以借款為由，向丙○○詐騙九萬六千元（原借十萬元，預扣利息四千元）。
    乙○○○於詐騙得手後，因根本無資力於各支票之票載期日前將支票金額存入該
    支票帳戶內供持票人兌領，乃另起犯意，將上情告知劉素敏，二人即共同基於犯
    意聯絡，由劉素敏於同年十二月一日，在台中區中小企業銀行南投分行所在之南
    投縣南投市○○街五四號，以支票遺失為由，填具「止付申請書」而將附表編號
    二至四之三張支票，連同該支票帳戶票號0000000至0000000號支
    票（即票號0000000至0000000，共二十張）向該銀行辦理掛失止
    付，並填具「遺失票據申請書」一紙，請求上開銀行所在之警察機關協助偵查侵
    占遺失物罪嫌，而未指定犯人向該管公務員誣告犯罪。
二、案經台中縣警察局豐原分局及台中市警察局第五分局報請臺灣臺中地方法院檢察
    署檢察官偵查起訴。
    理  由
壹、有罪部分：
一、訊據被告乙○○○對於右揭時地向劉素敏借用附表所示四紙支票，及持其中編號
    二至四之支票三紙向甲○○、丙○○借款，嗣劉素敏以支票遺失為由向付款銀行
    申請掛失止付之事實供承不諱，然矢口否認有何詐欺取財及誣告犯行，辯稱：伊
    因經濟困難而無法還錢，不是要詐騙甲○○、丙○○的錢；又劉素敏是怕伊沒有
    能力還錢才會先去辦掛失止付云云。惟查：
（一）被告乙○○○以向劉素敏借用之附表編號二、三所示支票向甲○○調借現金十
      萬元（先後二次各五萬元，且均預扣五千元利息），及以附表編號四所示支票
      向丙○○調借現金十萬元（預扣四千元利息）之事實，業據被告供承不諱，核
      與被害人甲○○、丙○○指述情節相符，復有支票影本三紙在卷可稽。又劉素
      敏將其支票帳戶之票號0000000至0000000號共二十張支票（附
      表編號二至四支票為其中三張）辦理掛失止付，並請求警察機關協助偵查侵占
      遺失物罪嫌之情，亦有遺失票據申報書（按其上附錄有刑法第一七一條第一項
      之條文規定）影本一紙附於偵查卷足憑。
（二）被告乙○○○以前開支票向甲○○、丙○○借款後，旋即告知劉素敏將支票申
      報遺失，且於支票提示跳票後，拒不出面與甲○○、丙○○處理債務，嗣於本
      審理時，被告乙○○○明確表示無力償還，由是顯見其於借款之初，根本已無
      資力還款，從而其有為自己不法所有之詐欺意圖，乃至為灼明。本件事證至臻
      明確，被告犯行堪以認定。
二、核被告乙○○○所為，係犯刑法第三百三十九條第一項之詐欺取財罪，及同法第
    一百七十一條第一項之未指定犯人之誣告罪。其與劉素敏就未指定犯人誣告罪部
    分，有犯意聯絡及行為分擔，均為共同正犯。又所為多次詐欺取財犯行，時間緊
    接，犯罪構成要件相同，顯係基於概括犯意反覆為之，應依連續犯之規定以一罪
    論，並加重其刑。再所犯上開二罪，犯意各別，行為互殊，應予分論併罰。本院
    審酌被告乙○○○曾於八十五年二月九日，因誣告罪經法院判處有期徒刑六月，
    緩刑三年確定，此有台灣台中地方法院檢察署刑案資料查註紀錄表附於偵查卷可
    按，於緩刑期間猶犯該罪，及其品行、智識程度，犯罪之動機、手段、致生危害
    之程度，犯後未坦承犯行之態度等一切情狀，分別量處如主文所示之刑，並定其
    應執行刑。
貳、不另為無罪部分：
一、公訴人另以：被告乙○○○持前開支票向甲○○、丙○○借款時，以「陳雅雯」
    之名在該等支票上背書，因認其涉犯刑法第二百十六條、第二百十條之行使偽造
    文書罪嫌。
二、訊據被告乙○○○堅決否認有何偽造文書犯行，辯稱：陳雅雯是伊之偏名，丙○○、甲○○均知悉，伊拿身分證給丙○○核對時，丙○○要伊簽本名，伊即將陳
    雅雯之名字劃掉，改寫本名陳樹枝等語。
三、經查：
（一）按署名僅以證明其主體之同一性為已足，並不以簽署姓名（戶籍）為必要，即
      用化名、代名、筆名或僅簽名字均無不可，因之行為人如以其偏名為法律行為
      ，茍其偏名係行之多年，且為社會上多數人所知，則該偏名已足以證明其主體
      之同一性，該行為人即無偽造他人名義之犯意，最高法院著有八十二年度台上
      字第四一六九號判決可資參照。
（二）附表編號二至四之支票三紙，其上均有被告乙○○○以「陳雅雯」之名背書，
      此固為被告乙○○○所不否認，且有該支票影本附卷可參。然其中編號四所示
      支票，其背面「陳雅雯」署名業經劃掉，而另在其旁簽寫陳樹枝姓名（見八十
      八年度偵字第一一九八三號偵查卷第十九頁）。對此情形，本院訊據丙○○證
      稱：當時乙○○○先簽陳雅雯名字，後來伊核對乙○○○之身分證件後，就叫
      她簽本名，乙○○○有說她的朋友都叫她雅雯等語（見本院八十九年三月十六
      日訊問筆錄）。由被告乙○○○在提示身分證供丙○○核對時，能毫不避諱地
      簽寫「陳雅雯」姓名，且於丙○○要求簽寫本名後，即應其要求予以更正等情
      判斷，被告乙○○○所辯「陳雅雯」係其習以使用之偏名等語，尚非全屬無據
      ，揆諸首揭判決意旨，即難認被告乙○○○有偽造他人名義之犯意，所為要難
      成立偽造文書及行使偽造文書罪責。此部分本應諭知被告無罪判決，惟因公訴
      人認與前揭判決有罪之詐欺取財部分，有牽連犯之裁判上一罪關係（起訴書認
      屬數罪，嗣經蒞庭檢察官變更為牽連犯，見本院八十九年七月七日審判筆錄）
      ，依審判不可分原則，爰不另為無罪之諭知。
據上論斷，應依刑事訴訟法第二百九十九條第一項前段，刑法第二十八條、第五十六
條、第一百七十一條第一項、第三百三十九條第一項、第五十一條第六款，罰金罰鍰
提高標準條例第一條前段，判決如主文。
中      華      民      國      八十九      年    七    月    二十七    日
                                        法  官  游 文 科
右正本證明與原本無異。
如不服本判決，應於送達後十日內向本院提出上訴狀（須附繕本），上訴於台灣高等
法院台中分院。
                                        書記官
中      華      民      國      八十九      年    七    月    二十七    日
附錄論罪科刑法條
刑法第三百三十九條第一項：
意圖為自己或第三人不法之所有，以詐術使人將本人或第三人之物交付者，處五年以
下有期徒刑、拘役或科或併科一千元以下罰金。
刑法第一百七十一條第一項：
未指定犯人，而向該管公務員誣告犯罪者，處一年以下有期徒刑、拘役或三百元以下
罰金。
附表：
┌──┬────┬────┬────┬────┬─────────────
│編號│帳    號│票    號│日    期│面   額 │付    款    銀    行
├──┼────┼────┼────┼────┼─────────────
│ 一 │1480-6  │0000000 │ 不  詳 │ 不  詳 │台中區中小企業銀行南投分行
├──┼────┼────┼────┼────┼─────────────
│ 二 │ 同  右 │0000000 │87.12.05│ 五萬元 │同                   右
├──┼────┼────┼────┼────┼─────────────
│ 三 │ 同  右 │0000000 │87.12.10│ 五萬元 │同                   右
├──┼────┼────┼────┼────┼─────────────
│ 四 │ 同  右 │0000000 │87.12.25│ 十萬元 │同                   右
└──┴────┴────┴────┴────┴─────────────


司法院資訊處製作；財團法人民間司法改革基金會備份。
